【裁判字號】    98,消債清,97
【裁判日期】    981126
【裁判案由】    清算事件
【裁判全文】
臺灣臺北地方法院民事裁定            98年度消債清字第97號
聲  請  人
即  債務人  甲○○
上列當事人聲請消費者債務清理事件，本院裁定如下：
    主  文
聲請人甲○○自中華民國九十八年十二月一日中午十二時起開始
清算程序，並同時終止清算程序。
    理  由
一、「更生方案未依前二條規定可決時，除有第64條規定之情形
    外，法院應以裁定開始清算程序」；「有下列情形之一者，
    法院不得為前項之認可：一債務人於七年內曾依破產法或本
    條例規定受免責。二有前條第一項各款情形之一。三無擔保
    及無優先權債權受償總額，顯低於法院裁定開始更生程序時
    ，依清算程序所得受償之總額。四無擔保及無優先權債權受
    償總額，低於債務人聲請更生前二年間，可處分所得扣除自
    己及依法應受其扶養者所必要生活費用之數額」，消費者債
    務清理條例第61條、第64條第2項分別定有明文。又「法院
    開始清算程序裁定，應載明其年、月、日、時，並即時發生
    效力」；「債務人之財產不敷清償清算程序之費用時，法院
    應裁定開始清算程序，並同時終止清算程序」復為同條例第
    83 條第1項、第85條第1項所明定。
二、查本件債務人聲請更生，前雖經本院裁定開始更生程序，惟
    債務人所提更生方案，未能依消費者債務清理條例第59條、
    第60條規定獲得債權人會議之可決。又，本件更生方案無擔
    保及無優先權債權受償總額僅新台幣144,000元，低於債務
    人聲請更生前二年間可處分所得扣除自己及依法應受其扶養
    者所必要生活費用之數額新台幣252,000元，此有債務人97
    年12月30日所提更生方案附卷可稽，依消費者債務清理條例
    第64條第2項第4款規定，法院不得認可其更生方案。雖債務
    人於98年7月22日具狀將無擔保及無優先權債權受償總額調
    整至新台幣192,000元，惟依上開規定，仍不得認可其更生
    方案。
三、復查，依債務人所提財產及收入狀況說明書所載，其財產僅
    有每月領取之老人年金新台幣3,000元及其子資助每月扶養
    費新台幣3,000元，已不足支付基本生活費用，雖有債權人
    主張債務人於台北市第七信用合作社退休時應領有退休金，
    惟經本院於98年7月3日傳債務人到院訊問，債務人表示該筆
    退休金已無餘額，另依卷附財政部台北市國稅局財產歸屬資
    料清單、97年度綜合所得稅各類所得資料清單、臺灣集中保
    管結算所股份有限公司集保戶異動及餘額資料明細表，債務
    人名下亦無可供即時換價之財產，再參酌本件清算程序之規
    模，堪認債務人之財產應不敷清償清算程序之費用，爰依首
    開規定裁定開始本件清算程序，並同時終止清算程序。
中    華    民    國    98    年    11    月    26    日
              民事第八庭    法      官  莊訓城
上為正本係照原本作成
如不服本裁定，應於裁定送達後10日內，以書狀向本院提出抗告
，並繳納抗告費新臺幣1千元
中    華    民    國    98    年    11    月    26    日
                            書  記  官  陳  竽

司法院資訊處製作；財團法人民間司法改革基金會備份。
